臺灣高等法院高雄分院刑事判決　　　 95年度交上易字第126號
上　訴　人　臺灣高雄地方法院檢察署檢察官
上　訴　人　甲○○
即　被　告
選任辯護人　林樹根　律師
　　　　　　洪茂松　律師
　　　　　　邱麗妃　律師
上列上訴人因被告過失致死案件，不服臺灣高雄地方法院95年度
交易字第302 號中華民國95年11月3日第一審判決（起訴案號：
臺灣高雄地方法院檢察署95年度偵字第15693 號），提起上訴，
本院判決如下：
    主  文
原判決撤銷。
甲○○犯過失致人於死罪，處有期徒刑陸月，如易科罰金以新台
幣玖佰元（即銀元參佰元）折算壹日。
    事  實
一、甲○○考領有普通小客車駕駛執照，於民國95年5 月12日上
    午5 時40分許飲用酒類後（呼氣酒精測試濃度為每公升1.11
    毫克），明知已不能安全駕駛交通工具，竟仍駕駛車牌號碼
    5S -1665號自用小客車（所涉公共危險罪已由檢察官另行聲
    請簡易判決處刑），自高雄市○○區○○路與六合路口之「
    錢櫃KTV 」離去。嗣於同日上午6 時30分許，甲○○駕駛上
    開自用小客車，沿高雄市前鎮區○○○路由東向西行駛，行
    經同路60巷口時，本應注意車前狀況，並隨時採取必要之安
    全措施，而當時天候晴朗、日間自然光線、路面乾燥無缺陷
    、無障礙物、視線良好，且依其智識、能力，復無不能注意
    之情事，竟於開車行進間為撿拾掉落於車內之東西，而疏於
    注意車前狀況，致不慎撞及騎乘腳踏車穿越道路之黃楊氣，
    黃楊氣因此受有頭部外傷併顱骨骨折、顱內出血等傷害，經
    送阮綜合醫院急救後，延至同日下午7 時30分許，仍因傷重
    不治死亡；甲○○於肇事後被發覺前，向據報到場處理之員
    警自首犯罪而接受裁判。
二、案經黃楊氣之子乙○○訴由高雄市政府警察局前鎮分局移送
    臺灣高雄地方法院檢察署檢察官偵查起訴。
    理  由
壹、程序部分
    本件被告甲○○所犯係死刑、無期徒刑、最輕本刑為3 年以
    上有期徒刑以外之罪，其於本院審理中就被訴事實為有罪之
    陳述，經審判長告知簡式審判程序之意旨，並聽取公訴人、
    辯護人、被告之意見後，本院認為適宜進行簡式審判程序，
    合先敘明。
貳、實體部分
一、訊據上訴人即被告甲○○對上開犯罪事實供承不諱，並有阮
    綜合醫院診斷證明書、道路交通事故現場圖、道路交通事故
    調查報告表 (一)( 二)、酒精濃度呼氣測試報告、刑法第
    185 條之3 案件測試觀察紀錄表、現場照片10幀附卷可憑，
    並經臺灣高雄地方法院檢察署檢察官督同法醫師相驗明確，
    亦有相驗屍體證明書、法醫驗斷書及勘驗筆錄各乙件在卷可
    稽，足證被告上開自白核與事實相符；按汽車行駛時，駕駛
    人應注意車前狀況，並隨時採取必要之安全措施，道路交通
    安全規則第94條第3 項定有明文，上開道路交通規定係一般
    駕駛人所應注意並確實遵守之事項，被告考領有普通小客車
    駕照，自應確實注意並遵守之，而肇事當時天候晴朗、日間
    自然光線、柏油路面乾燥無缺陷、無障礙物、視距良好，有
    道路交通事故調查報告表附卷可憑，且依被告之智識、能力
    復無任何不能注意之情事，詎其竟於酒後呼氣酒精濃度達每
    公升1.11毫克，已達不能安全駕駛之程度，仍強行駕車，復
    疏未注意車前狀況，以致肇生本件車禍，其有過失責任甚明
    ；又被害人黃楊氣確因本件道路交通事故受有頭部外傷併顱
    骨骨折及顱內出血死亡等情，有阮綜合醫院診斷證明書在卷
    可憑，並經檢察官督同法醫師相驗屬實，製有驗斷書、勘驗
    筆錄、相驗屍體證明書在卷可佐，是被告未盡前開注意義務
    與被害人死亡之間，顯有相當因果關係，本件事證明確，被
    告過失致人於死犯行，堪以認定。
二、核被告所為，係犯刑法第276 條第1 項之過失致人於死罪。
    被告於飲酒後酒精濃度每公升達1.11毫克後，仍貿然駕車因
    而致被害人死亡，應就其所犯過失致死罪之刑事責任，依道
    路交通管理處罰條例第86條第1 項之規定，加重其刑；又被
    告於肇事後，犯罪未被發覺前，主動向據報到場之員警表明
    為車禍之肇事者並接受裁判之情，有交通事故談話紀錄表在
    卷可稽（見相驗卷第11頁背面），堪認其所為已符合刑法自
    首之要件，應依修正前刑法第62條規定減輕其刑，並先加後
    減之。被告行為後，刑法第62條自首規定已修正，並於95年
    7 月1 日施行，依刑事訴訟法第2 條第1 項比較新舊法結果
    ，被告自首應適用舊法。
三、原審對被告予以論罪科刑，固非無見；惟查被告於肇事後坦
    承犯行，並已給付強制險之保險金150 萬元外，復於本院審
    理中給付被害人家屬30萬元，有台灣銀行支票影本1 紙附卷
    可證，顯見被告犯罪後態度良好已有悔意，原審未及審酌上
    情，尚有未當，公訴人循被害人家屬請求以原審量刑過輕，
    提起上訴，雖無理由，惟被告上訴意旨，執上情指摘原判決
    不當，尚屬有理由，應由本院將原判決予以撤銷改判；審酌
    被告雖迄未與被害人家屬達成和解，惟已賠償被害人家屬
    180 萬元（包括強制險之保險金150 萬元及30萬元之補償金
    ），且犯罪後坦承犯行態度良好等一切情狀，量處有期徒刑
    6 月，並諭知易科罰金之折算標準，又被告於犯罪時之刑法
    第41條第1 項前段規定：「犯最重本刑為5 年以下有期徒刑
    以下之刑之罪，而受6 個月以下有期徒刑或拘役之宣告，因
    身體、教育、職業、家庭之關係或其他正當事由，執行顯有
    困難者，得以1 元以上3 元以下折算1 日，易科罰金。」，
    被告行為時之易科罰金折算標準，修正前罰金罰鍰提高標準
    條例第2 條前段（現已刪除）規定，就其原定數額提高為
    100 倍折算1 日，則本件被告行為時之易科罰金折算標準，
    應以銀元300 元折算1 日，經折算為新臺幣後，應以新臺幣
    900 元折算1 日。惟95年7 月1 日修正公布施行之刑法第41
    條第1 項前段則規定：「犯最重本刑為5 年以下有期徒刑以
    下之刑之罪，而受6 個月以下有期徒刑或拘役之宣告者，得
    以新臺幣1000元、2000元或3000元折算1 日，易科罰金。」
    ，比較修正前後之易科罰金折算標準，以95年7 月1 日修正
    公布施行前之規定，較有利於被告，則應依刑法第2 條第1
    項前段，適用修正前刑法第41條第1 項前段規定，定其折算
    標準。
據上論斷，應依刑事訴訟法第369 條第1 項前段、第364 條、第
299 條第1 項前段，刑法第2 條第1 項前段、第276 條第1 項、
修正前刑法第62條前段、第41條第1 項、刑法施行法第1 條之1
，道路交通管理處罰條例第86條第1 項，罰金罰鍰提高標準條例
第2 條，判決如主文。
本案經檢察官彭南雄到庭執行職務。
中　　華　　民　　國　　96　　年　　3　　月　　20　　日
                  刑事第七庭    審判長法  官  莊飛宗
                                      法  官  邱明弘
                                      法  官  黃憲文
以上正本證明與原本無異。
不得上訴。
中　　華　　民　　國　　96　　年　　3　　月　　20　　日
　　　　　　　　　　　　　　　　　　　書記官  施耀程
附錄本判決論罪科刑法條：
中華民國刑法第276條
因過失致人於死者，處2 年以下有期徒刑、拘役或2 千元以下罰
金。
從事業務之人，因業務上之過失犯前項之罪者，處5 年以下有期
徒刑或拘役，得併科3 千元以下罰金。
